臺灣高雄地方法院民事判決　　　九十一年度訴字第三一二三號
　　原　　　告　　辛○○
　　訴訟代理人　　陳　璋
　　訴訟代理人　　孫嘉男律師
　　被　　　告　　癸○○
　　被　　　告　　申○○
　　被　　　告　　丙○○
　　被　　　告　　丁○○
　　被　　　告　　乙○○○
　　被　　　告　　巳○○
　　被　　　告　　辰○○
　　被　　　告　　午○○○
　　被　　　告　　子○○
　　被　　　告　　壬○○
　　被　　　告　　卯○○
　　被　　　告　　寅○○
　　兼法定代理人　丑○○
　　被　　　告　　己○○
　　兼右一人
　　訴訟代理人　　丑○○
當事人間損害賠償事件，本院於民國九十三年七月二十二日言詞辯論終結，判決如下
：
    主    文
被告應連帶給付原告新台幣拾壹萬仟壹佰玖拾肆元，及自民國九十二年三月十九
日起至清償日止，按年息百分之五計算之利息。
原告其餘之訴駁回。
訴訟費用由被告連帶負擔五分之三，餘由原告負擔。
本判決第一項得假執行。
原告其餘假執行之聲請駁回。
    事實及理由
壹、程序事項：
  (一)本件被告癸○○、巳○○、辰○○、丁○○、乙○○○、卯○○經合法通知，均
    未於言詞辯論期日到場，核無民事訴訟法第三百八十六條各款所列情形，爰依原
    告聲請，由其一造辯論而為判決。
  (二)按訴狀送達後，原告不得將原訴變更或追加他訴。但請求之基礎事實同一者、擴
    張或減縮應受判決事項聲明者、或不甚礙被告之防禦及訴訟之終結者，不在此限
    ，民事訴訟法第二百五十五條第一項第二款、第三款、第七款分別定有明文。經
    查本件原告於起訴時，僅列癸○○、申○○、丙○○、丁○○、巳○○、辰○○
    、子○○、壬○○、寅○○、丑○○為被告，訴之聲明則為：被告應連帶給付原
    告新台幣（下同）五十七萬零四百七十七元，及自起訴狀繕本送達翌日起至清償
    日止按年息百分之五計算之利息。嗣於起訴狀繕本送達後，原告於民國（下同）
    九十一年十二月二十三日提出追加起訴狀，另追加午○○○、卯○○、己○○、
    乙○○○為被告，復又於本院九十一年十二月三十一日準備程序期日將訴之聲明
    利息起算日，減縮自追加起訴狀繕本送達最後被告之翌日起算，於九十三年三月
    十一日準備程序期日，將原請求被告連帶賠償機車遭毀損修復之費用一萬零二百
    元之部分減縮不予請求，其追加被告之部分，因請求之基礎事實同一，亦不會妨
    礙被告之防禦及本件訴訟之終結，另減縮之部分又屬減縮應受判決事項之聲明，
    揆諸前揭說明，均應予准許，合先敘明。
  (三)再按能獨立以法律行為負義務者，有訴訟能力。民事訴訟法第四十五條定有明文
    。查本件原告係七十二年十一月十七日生、被告癸○○係七十二年十二月八日出
    生、被告丙○○係七十三年四月二十五日出生、被告巳○○係七十三年四月二十
    三日出生、被告子○○係七十三年七月十日出生等情，有戶籍謄本各一紙附卷足
    參，其等於本件起訴時（即九十一年十月二十四日）固均未滿二十歲，為限制行
    為能力人，無訴訟能力，須以其等法定代理人代為訴訟行為，惟於本件訴訟進行
    中，其等已分別年滿二十歲，已有完全之行為能力，即無再列名法定代理人之必
    要，先予敘明。
貳、實體事項：
一、原告起訴主張：
  (一)九十年十二月二十三日下午，被告癸○○與被告呂祟弘、巳○○、寅○○、子○○及不詳年籍姓名綽號「鱷魚」、「阿扁」、「君仔」等八人，在高雄市旗津區
    廣濟宮旁之飲料店聊天時，談論起並認為原告曾在國中時有欺侮被告癸○○之情
    事，因而心生不滿，經被告癸○○提議要教訓原告，並經被告呂祟弘等人同意，
    即由綽號「鱷魚」前去拿取鋁棒及木棒等物，分別交予被告癸○○等人；而於是
    （二十三）日下午三時四十分許，被告癸○○、呂祟弘、巳○○、寅○○、子○○、及綽號「鱷魚」、「阿扁」、「君仔」等八人，共同基於傷害之犯意聯絡，
    分別騎乘五部機車，並相互搭載，前往高雄市○○路中洲二路一六二號「萬三海
    產店」原告工作之地點，適見原告正於該店門口指揮交通，即首先由被告癸○○
    持木棒朝原告頭部擊打，被告呂祟弘等人亦分持鋁棒或木棒等物毆打原告之頭部
    及身體各部位，因而造成原告受有頭部外傷併腦挫傷、顳碩腦上出血、顱骨骨折
    、蜘蛛網膜下腔出血、左耳道挫傷出血，及腹部挫傷、左頂撕裂傷３Ⅹ０‧５Ⅹ
    １公分等傷害，並當場昏迷倒地。原告因被告之傷害行為致受有如下之損害：
    １醫療費支出：
      原告受傷後在高雄市邱綜合醫院就診，共花費一萬零二百七十七元。
    ２減少勞動能力之損害：
      原告於受傷前，原任職普揚事業開發工程股份有限公司（下稱普揚公司），擔
      任現場施工人員職務，每月薪資二萬五千元，受傷後因腦部受傷嚴重，身體四
      肢協調能力減退，無法再勝任須在施工現場攀爬高處之工作，因而於九十一年
      二月十七日離職，迄今已有十個月餘，減少二十五萬元勞動能力收入。
    ３精神慰撫金：
      原告所受頭部外傷極重，險因而喪命，現仍留有後遺症，須常就醫，為此請求
      應賠償精神慰撫金三十萬元。
  (二)又被告癸○○、呂祟弘、巳○○、子○○、寅○○為上開侵權行為時，均係未滿
    二十歲之限制行為能力人，而被告申○○係被告癸○○之母親；被告丁○○、乙○○○係被告丙○○之父母；被告辰○○、午○○○係被告巳○○之父母；被告
    壬○○、卯○○係被告子○○之父母；被告丑○○、己○○是被告寅○○之父母
    ，依法均應與上開限制行為能力人連帶負賠償責任，爰依民法第一百八十四條第
    一項、第一百八十五條第一項、第一百八十七條、第一百九十三條第一項、第一
    百九十五條第一項之侵權行為法律關係，提起本訴。聲明求為判決：１被告應連
    帶給付原告五十六萬零二百七十七元，及自起訴狀繕本送達最後被告翌日起至清
    償日止，按週年利率百分之五計算之利息。２願供擔保請准宣告假執行。
二、被告部分：
  (一)被告子○○、壬○○部分則以：被告子○○並未毆打原告，無庸負侵權行為責任
    等語置辯，並聲明駁回原告之訴。
  (二)被告申○○、丙○○、寅○○、丑○○部分則以：被告丙○○、寅○○雖不否認
    有毆打原告，但原告請求賠償金額過高等語置辯，並聲明駁回原告之訴。
  (三)被告癸○○、巳○○、辰○○、丁○○、乙○○○未於言詞辯論期日到場，據其
    以前到場陳述則以：被告癸○○、巳○○雖不否認有毆打原告，但原告請求賠償
    金額過高等語置辯，並聲明駁回原告之訴。
  (四)被告卯○○經合法通知，均未於準備程序或言詞辯論期日到場，亦均未提出準備
    書狀作何聲明或陳述。
三、本件原告主張被告癸○○、丙○○、巳○○、寅○○夥同不詳年籍姓名綽號「鱷
    魚」、「阿扁」、「君仔」等人，於九十年十二月二十三日下午三時四十分許，
    前往高雄市○○路中洲二路一六二號「萬三海產店」原告工作地點，分持鋁棒或
    木棒等物毆打原告之頭部及身體各部位，致其受有前述傷害之事實，業據其提出
    九十一年訴字第一四九三號判決、邱綜合醫院診斷證明書等件為證，且為被告癸○○、丙○○、巳○○、寅○○所不爭執，復經本院依職權調閱九十一年訴字第
    一四九三號卷刑事卷宗、台灣高雄少年法院九十一年度少護字第八八六號少年事
    件卷宗，及向高雄市邱綜合醫院調得原告病歷資料，審核屬實，原告此部分主張
    事實，堪信為真，是被告癸○○、丙○○、巳○○、寅○○故意不法侵害原告身
    體、健康權利等情甚明。至原告主張被告子○○亦曾對其毆打等語，雖為被告子
    ○○所否認，並以前詞置辯，惟查：
  (一)原告曾於上開時、日遭被告等人毆打之事實，業據其於前開刑事案件及少年事件
    之調查及審理程序中陳稱：九十年十二月二十三日下午三時四十分許，伊在萬三
    海產店之工作地點指揮交通時，突遭伊國中同學癸○○、呂祟弘、巳○○、寅○○、及其他不詳年籍姓名之男子共計約七、八人，分持球棒毆打等語明確，核與
    證人即在場目擊原告遭人毆打之盧致維於刑事案件警訊及少年事件調查程序中陳
    稱：伊與辛○○係在「萬三海產店」指揮停車場停車的，因有二個停車場，一人
    指揮看顧一個停車場，當時因下午人比較少，伊係在店內，突然聽見店外有人喊
    叫，伊即出來查看，見有七、八個人持鋁棒等物毆打辛○○，並將辛○○打倒在
    地等語相符，足證除被告癸○○、丙○○、寅○○、巳○○外，尚有三至四人參
    與毆打原告，參以被告癸○○、巳○○、寅○○於前開刑事案件警訊中陳述：行
    兇時共有八人前往，出手毆打的有丙○○、巳○○、寅○○及綽號鱷魚、阿扁、
    弘仔、君仔等語；被告丙○○陳述：當時我在中洲三路遇到癸○○、巳○○、寅
    ○○，然後又在旗后遇到鱷魚、阿扁、弘仔、君仔等四位，就騎乘機車一共五部
    ，前去萬三小吃部找辛○○打架等語，堪認其餘參與毆打原告者，分別係綽號鱷
    魚、阿扁、弘仔及君仔等人。
  (二)被告子○○於前開刑事案件警訊中陳述：我有與他們一起前往，但是我沒有動手
    打他，我只看到癸○○持木棒打人，其餘都不清楚等語；於少年事件調查程序中
    陳稱：我有跟鱷魚、阿扁、君仔等人騎車過去，碰到癸○○等人就跟者他們一起
    騎，我不知道他們打架等語，就此互核被告癸○○、巳○○、寅○○、丙○○前
    述說詞，被告子○○即應為其等所稱綽號弘仔之人，則被告子○○確有毆打原告
    之情，足堪認定。至被告癸○○、巳○○、寅○○、丙○○後於本院準備程序中
    雖稱：被告子○○並沒有一起去打人，是警訊中因為警察嚇我們，我們才承認子
    ○○有打人等語，惟經訊問證人即負責為上開被告製作警訊筆錄之警察庚○○、
    未○○、甲○○，均到庭陳稱：被告係在自由意識下接受訊問及製作筆錄，並未
    對其等加以恐嚇等語（見本院九十二年七月十七日準備程序筆錄），另就警訊內
    容以觀，除被告丙○○陳述：綽號弘仔的名字叫陳仁弘（應係子○○之誤）外，
    其餘被告雖稱弘仔有前往現場，惟均表示不知其年籍、住址等語，顯見其等根本
    未向警方告知弘仔詳細資料為何，難認警方對此有刻意恐嚇之情，是被告癸○○
    、巳○○、寅○○、丙○○前開所言，應係事後迴護被告子○○之詞，不足採信
    。況被告子○○於事發當時確與被告癸○○等人一同前往現場，並見原告遭毆打
    之情，據其於警訊及少年事件調查程序中自承甚明，則其既明知被告癸○○等人
    攜帶棍棒前往找辛○○，必有傷人尋仇之意，仍願一同前往現場，無論有無出手
    毆人，均認其應有共同傷害原告之不確定故意，而與其餘被告間有犯意聯絡及行
    為分擔，應論處共同侵權行為責任甚明，故其前揭所辯，尚非可採。
四、按因故意或過失不法侵害他人權利者，負損害賠償責任；不法侵害他人之身體健
    康者，對於被害人因此喪失或減少勞動能力或增加生活上之需要時，應負損害賠
    償責任；不法侵害他人之身體、健康、名譽、自由、信用、隱私、貞操，或不法
    侵害其他人格法益而情節重大者，被害人雖非財產上之損害，亦得請求賠償相當
    之金額；無行為能力人或限制行為能力人，不法侵害他人之權利者，以行為時有
    識別能力為限，與其法定代理人連帶負損害賠償責任，民法第一百八十四條第一
    項前段、第一百九十三條第一項、第一百九十五條第一項及第一百八十七條第一
    項前段分別定有明文。本件原告權利既因被告癸○○、丙○○、巳○○、寅○○
    、子○○之故意傷害行為致受有前述損害，而被告癸○○係七十二年十二月八日
    生、被告丙○○係七十三年四月二十五日生、被告巳○○係七十三年四月二十三
    日生、被告寅○○係七十三年八月五日生、被告子○○係七十三年七月十日生，
    有戶籍謄本一紙在卷足參，其等於為上開侵權行為時，皆為有識別能力之限制行
    為能力人，是原告自得依據侵權行為法律關係，請求前開被告及其等法定代理人
    即被告申○○、丁○○、乙○○○、辰○○、午○○○、丑○○、己○○、壬○○、卯○○連帶負損害賠償責任。茲就原告所得請求之損害賠償金額分述如次：
  (一)醫療費支出：
    本件原告遭被告毆傷後，因上開傷勢，於九十年十二月二十三日起同月三十一日
    止，在高雄市邱綜合醫院就診，計支出醫療費用共一萬零二百七十七元，據原告
    提出邱綜合醫院收據一紙存卷可參，經核上開費用均屬住院醫療所必要之支出，
    且亦有其事實上之需要，依法自應予以准許。
  (二)工作收入損失：
    原告雖主張受傷後，約有十個月無法工作，惟經本院向邱綜合醫院函查原告傷勢
    狀況，據覆：「原告於九十年十二月二十三日入院接受治療至同年十二月三十一
    日出院，依其於九十二年四月二十六日就診情形以觀，目前仍有暈眩頭疼等一般
    腦挫傷腦出血之後遺症，可恢復工作，但工作品質會受影響」（見本院卷第二百
    十頁）、「原告其在本院出院後修養一週應可工作，但因偶有頭暈之情，故攀爬
    高處可能有信心障礙，建議更換工作」（見本院卷第二百五十九頁），有各該函
    文一紙存卷可參，準此，原告受有前開傷勢，於九十年十二月二十三日入院接受
    治療至同月三十一日出院，修養一週後，約在九十一年一月七日即可恢復工作能
    力之情，足堪認定。又原告受傷前，任職普揚公司，擔任現場施工人員職務，每
    月薪資二萬五千元之事實，據證人即普揚公司實際負責人戊○○到庭證述明確（
    見本院九十二年九月九日準備程序筆錄），復有原告所提之在職證明書一紙存卷
    可參，自堪信為真，惟原告無法工作期間，公司仍有支付部分薪資等情，據上開
    證人戊○○證稱：原告九十年十二月份之薪水，已全額支付，未因請假而扣款，
    至九十一年一、二月份，因為原告無法工作，所以我們只付半薪一萬二千五百元
    等語（見本院九十二年九月九日準備程序筆錄），足見前述原告無法工作期間，
    僅九十一年一月份有七日因領得半薪而受有收入損失，以原告每月薪資二萬五千
    元核算，該七日之薪資應為五千八百三十三元（計算式：（25000÷30）×7＝
    5833 ），是本件原告因受傷致無法工作之損失，應為前開七日薪資所得之半薪
    部分即二千九百一十七元（元以下四捨五入）。
  (三)精神慰撫金部分：
    查本件原告因遭被告癸○○、寅○○、丙○○、子○○、巳○○毆打，致受有頭
    部外傷併腦挫傷、顳碩腦上出血、顱骨骨折、蜘蛛網膜下腔出血、左耳道挫傷出
    血，及腹部挫傷、左頂撕裂傷等傷害，經治療後，仍時有出現暈眩頭疼之情，有
    其所提前開診斷證明書，及邱綜合醫院回覆本院函文等件可憑，是原告因上述傷
    害致精神受有痛苦等情，可堪認定。又本件原告係國中畢業，擔任施工人員之工
    作，月薪約二萬五千元，名下無其他財產資料；被告癸○○為高中肄業、現服兵
    役中、月入五千餘元、名下無其他財產資料；被告申○○為國小畢業、現送便當
    為業、月入五千元、名下無其他財產資料；被告丙○○為國中畢業、現無職業、
    亦無其他財產資料；被告丁○○為國小畢業、現無工作，因罹患腎病，長期洗腎
    中、名下無其他財產資料；被告乙○○○為國小畢業、現在餐廳工作、月收入一
    萬八千元、名下無其他財產資料；被告被告巳○○國中畢業、現當臨時工、月收
    入平均二萬元、名下無其他財產資料；被告辰○○國小畢業、現為臨時工、月收
    入平均二萬元，名下無其他財產資料；被告午○○○未唸書、現職業家管、名下
    在高雄市旗津區有房屋一棟；被告子○○高中畢業、目前服役中、月入五千餘元
    、名下無其他財產資料；被告壬○○五專肄業、現當臨時工（木工）、月收入平
    均一萬至二萬餘元、名下沒有其他財產資料、被告卯○○國中畢業、職業家管、
    名下無其他財產資料、被告寅○○高職畢業、目前服役中、月入五千餘元，名下
    無其他財產資料；被告丑○○高職畢業，目前作臨時工，月收入平均一萬五千元
    ，名下無其他財產資料；被告己○○高中肄業、現職業為家管、名下無其他財產
    資料等事實，業據兩造各自陳明在卷，並有本院依職權查詢兩造稅務電子閘門財
    產所得調件明細表，並向財政部高雄市國稅局調得其等八十八至九十年度綜合所
    得稅各類所得資料清單等件附卷足憑，爰審酌兩造上開身分、地位、經濟狀況、
    本件被告僅因細故即糾眾毆打原告致其受有上開傷勢程度等一切情狀，認原告請
    求三十萬元之精神慰藉金為適當，應予准許。
  (四)綜上所述，原告請求被告賠償醫療費支出一萬零二百七十七元、工作收入損失二
    千九百一十七元、精神慰撫金三十萬元，共計三十一萬三千一百九十四元，核屬
    正當，應予准許。
五、另按給付無確定期限者，債務人於債權人請求給付時，經其催告而未為給付，自
    受催告時起，負遲延責任。其經債權人起訴而送達訴狀，或依督促程序送達支付
    命令，或為其他相類之行為者，與催告有同一效力；遲延之債務，以支付金錢為
    標的者，債務人得請求依法定利率計算之遲延利息；應付利息之債務，其利率未
    經約定者，亦無法律可據者，週年利率為百分之五；民法第二百二十九條第二項
    、第二百三十三條第一項前段、第二百零三條分別定有明文。查本件追加起訴狀
    係於九十二年三月十八日送達給最後被告己○○一節，有送達證書一紙附卷足憑
    ，從而，原告依據侵權行為之法律關係，請求被告給付三十一萬三千一百九十四
    元，及自起訴狀繕本送達最後被告翌日即九十二年三月十九日起至清償日止，按
    週年利率百分之五計算之法定遲延利息，洵屬正當，應予准許；逾此金額之請求
    ，即非有據，應予駁回。
六、本件主文第一項係所命給付之金額未逾五十萬元之判決，依民事訴訟法第三百八
    十九條第一項第五之規定，自應依職權宣告假執行，至原告敗訴部分，其假執行
    之聲請即失所依附，應予駁回。
七、據上論結，本件原告之訴為一部有理由、一部無理由，依民事訴訟法第三百八十
    五條第一項前段、第七十九條、第八十五條第二項、第三百八十九條第一項第五
    款，判決如主文。
中　　　華　　　民　　　國　　九十三　　年　　　八　　　月　　　五　　　日
                              臺灣高雄地方法院民事第二庭
~B審判長法官　楊富強
~B法　　　官　楊國祥
~B法　　　官　黃宗揚
右為正本係照原本作成。
如對本判決上訴，須於判決送達後廿日內向本院提出上訴狀。
中　　　華　　　民　　　國　　九十三　　年　　　八　　　月　　　五　　　日
~B法院書記官　陳孟瑩
